最高法院刑事判決　　　　　　　　　 111年度台上字第4186號
上　訴　人　廖健程



上列上訴人因違反毒品危害防制條例等案件，不服臺灣高等法院
臺中分院中華民國111年6月29日第二審判決（111年度上訴字第8
87號，起訴案號：臺灣臺中地方檢察署110年度偵字第10431號）
，提起上訴，本院判決如下：
    主  文
上訴駁回。
    理  由
一、按刑事訴訟法第377 條規定，上訴於第三審法院，非以判決
    違背法令為理由，不得為之。是提起第三審上訴，應以原判
    決違背法令為理由，係屬法定要件，且必須依據卷內訴訟資
    料為具體之指摘，並足據以辨認原判決已具備違背法令之形
    式者，始屬相當。又上訴第三審法院之案件，是否以判決違
    背法令為上訴理由，應就上訴人之上訴理由書狀加以審查。
    倘上訴理由書狀並未依據卷內訴訟資料，具體指摘原判決不
    適用何種法則或如何適用不當，或所為指摘顯不足據以辨認
    原判決已具備違背法令之形式，均應認其上訴為違背法律上
    之程式，予以駁回。
二、本件原判決綜合案內證據資料，本於事實審法院之推理作用
    ，認定上訴人廖健程有如其事實欄（含其附表編號1至9）所
    載犯行明確，因而維持第一審論處上訴人販賣第二級毒品罪
    刑（共9罪，均累犯，其中如其附表編號2所示者，係想像競
    合犯販賣第二級毒品罪及詐欺取財罪，從一較重之販賣第二
    級毒品罪處斷）及諭知相關之沒收、追徵，並就有期徒刑部
    分定其應執行刑之判決，駁回上訴人在第二審之上訴。已詳
    敘其調查證據之結果及憑以認定犯罪事實之心證理由。
三、上訴意旨略以：
  ㈠上訴人於警詢、偵查及審理中均已明確表示其毒品來源之一
    為何建霆，檢察官起訴及第一審判決亦均確認上訴人毒品來
    源之一為何建霆無疑，上訴人於警詢中猶供明伊售予湯有中
    之毒品來源，除何建霆外，尚有吳育碩及其小弟李安琪，且
    何建霆、吳育碩均經檢察官依法起訴。原判決就其附表編號
    1至5及編號8、9等所示販賣第二級毒品犯行，以上訴人向何
    建霆購買毒品之時間點晚於上訴人販賣毒品予湯有中之時間
    點，或因距離向何建霆購毒之時間甚久為由，認無毒品危害
    防制條例第17條第1 項減刑規定之適用，於量刑時又未斟酌
    上訴人上開主動提供線索供警查緝毒品來源之情形，顯有違
    誤。
  ㈡上訴人販賣毒品之對象湯有中等人亦為上訴人共同吸食毒品
    之友人，上訴人乃受渠等之央求而將毒品轉賣，原因動機、
    犯罪情節、危害社會之程度，均難以與販毒集團或大中盤毒
    梟相提並論，非不可依刑法第59條規定酌減其刑。且上訴人
    已坦白認罪，深感悔悟，並願積極供出毒品來源以利查緝上
    手，犯後態度良好，犯案情節及所得利益尚屬輕微，對於社
    會造成之危害顯與一般販毒之人不同，原判決之量刑過苛，
    違反罪刑相當及比例原則云云。
四、毒品危害防制條例第17條第1 項規定：「犯第4條至第8條、
    第10條或第11條之罪，供出毒品來源，因而查獲其他正犯或
    共犯者，減輕或免除其刑。」所稱「供出毒品來源」，係指
    犯該條例所定各罪之人，供出其所犯上開各罪該次犯行之毒
    品來源而言。亦即其供出之毒品來源，必須與其被訴之各該
    違反毒品危害防制條例犯行間有直接關聯者；所謂「因而查
    獲其他正犯或共犯」，須偵查機關或偵查輔助機關因被告供
    出毒品來源，而知悉並據以確實查獲其人、其犯行者，始屬
    之。非謂凡有指認毒品來源者，即得依上開規定予以減刑。
    原判決就上訴人關於供出毒品來源之主張，已依調查所得敘
    明：①上訴人於民國109年11月4日因另涉毒品案為警搜索，
    翌日警詢中即供稱：於109 年10月12日16時許在臺中市○○
    區○○○街00號住所向何建霆購買1 小包甲基安非他命等語
    ，且員警自上訴人之行動電話發現有多筆上訴人與何建霆（
    暱稱「米蟲」）之WeChat對話紀錄涉及毒品交易，遂向法院
    聲請搜索票而查緝何建霆到案，嗣何建霆經檢察官起訴「有
    於109年10月12日、109年10月15日販賣甲基安非他命予上訴
    人犯行」等情，有相關起訴書及臺中市政府警察局刑事警察
    大隊110 年10月25日中市警刑科字第0000000000函暨員警職
    務報告、上訴人警詢筆錄在卷可稽。是檢警確因上訴人供出
    甲基安非他命來源因而查獲上手何建霆，足認上訴人上開所
    供甲基安非他命毒品來源，與其被訴附表編號6、7（販賣時
    間於109 年11月間）之犯行間有直接關聯，爰依毒品危害防
    制條例第17條第1 項規定減輕其刑。至於附表編號1至5所示
    上訴人販賣甲基安非他命之時間係在其上開向何建霆購入甲
    基安非他命時間之前；編號8、9所示上訴人販賣甲基安非他
    命時間（109年12月2日、110年1月25日），雖在其上開向何
    建霆購入毒品之後，但上訴人於第一審審理時供稱：伊於10
    9年10月12日、15日向何建霆所購買之2包甲基安非他命，即
    是供伊於同年11月販賣予湯有中之用者，伊後續乃另向「小
    路」、「李安琪」購買甲基安非他命等語，則上訴人於附表
    編號8、9所示販賣第二級毒品犯行之毒品來源，應與何建霆
    前述遭查獲並起訴之犯行間無直接關聯，均無毒品危害防制
    條例第17條第1項（原判決誤載為第2項）規定之適用。②上
    訴人於偵訊時雖供述其毒品來源另有吳育碩、「李安琪」、
    「小路」等人，然未能供出有關「李安琪」、「小路」之具
    體線索。又該案查獲緣由係檢察官指揮員警偵辦林峻逸、侯
    啟達販賣毒品案件，查獲彼等之上手吳育碩販賣毒品犯行，
    遂對吳育碩實施跟監、蒐證，進而循線查獲含上訴人在內之
    其他藥腳；且吳育碩業於109年11月4日為警查緝到案，非屬
    上訴人供述而查獲毒品上手等節，有臺中市政府警察局刑事
    警察大隊偵查報告、110年6月23日中市警刑科字第00000000
    00號函暨檢附員警職務報告等在卷可憑，是該案並無因上訴
    人供述毒品來源吳育碩、「李安琪」、「小路」而查獲其他
    正犯或共犯之情事，此部分難認有毒品危害防制條例第17條
    第1 項規定之適用等旨（見原判決第6至7頁）。俱屬事實審
    法院認事用法職權之合法行使，所為論斷核與經驗、論理法
    則無悖，揆諸上述關於毒品危害防制條例第17條第1 項規定
    之說明，其法則之適用，洵無違誤。
五、刑法第59條關於犯罪之情狀顯可憫恕，認科以最低度刑，仍
    嫌過重者，得酌量減輕其刑之規定，屬事實審法院得依職權
    自由裁量之事項。原審就上訴人所為，是否依刑法第59條規
    定酌減其刑，本有斟酌決定之權，原判決就上訴人之犯行未
    適用刑法第59條規定酌減其刑，並不違法，且已敘述其裁量
    不予酌減之理由（見原判決第9 頁），非恣意拒予酌減，當
    未可執為合法之第三審上訴理由。又量刑輕重，屬為裁判之
    法院自由裁量之職權，苟其量刑已以行為人之責任為基礎，
    並斟酌刑法第57條各款所列情狀，在法定刑度內，酌量科刑
    ，而無違反公平、比例及罪刑相當原則，致明顯輕重失衡情
    形，自不得摭拾其中片段，遽予評斷，任意指摘其違法。原
    判決就上訴人所為，具體審酌刑法第57條科刑等相關一切情
    狀，暨衡酌上訴人之人格、所犯各罪侵害法益之異同、對侵
    害法益之加重效應及時間、空間之密接程度，刑罰邊際效應
    隨刑期而遞減及行為人所生痛苦程度隨刑期而遞增，及上訴
    人復歸社會之可能性等情，綜合判斷，維持第一審判決量定
    之刑及所定應執行刑（見原判決第7至8頁），於客觀上未逾
    越法定刑度，與量刑之原則，及定應執行刑之內、外部界限
    等咸無扞格，亦未濫用自由裁量權限。要屬事實審法院量刑
    職權之適當行使，不能指為違法。
六、以上及其餘上訴意旨置原判決明白之論斷於不顧，無非就原
    審採證認事及刑罰裁量等職權之適法行使，徒憑己見漫為指
    摘，顯不足據以辨認原判決已具備違背法令之形式，難認已
    符首揭法定之第三審上訴要件。其上訴為違背法律上之程式
    ，應予駁回。至上訴人想像競合犯刑法第339條第1項之詐欺
    取財罪部分，經第一審及原審均認有罪，核屬刑事訴訟法第
    376 條第1項第4款所定不得上訴第三審法院之案件。上訴人
    得上訴部分之上訴既不合法，應從程序上予以駁回，關於詐
    欺取財部分，自無從為實體上之審判，應併予駁回。
據上論結，應依刑事訴訟法第395條前段，判決如主文。
中    華    民    國   111    年    9     月    29    日
                  刑事第二庭審判長法  官  林  勤  純  
                                  法  官  王  梅  英  
                                  法  官  李  釱  任  
                                  法  官  黃  斯  偉  
                                  法  官  蔡  新  毅  
本件正本證明與原本無異
                                  書記官
中    華    民    國   111    年    10    月    5     日